臺灣板橋地方法院刑事判決　　　　　　 100年度簡上字第19號
上　訴　人　葉俊傑
即　被　告
上列上訴人即被告因詐欺案件，不服本院99年度簡字第9277號中
華民國99年11月18日第一審判決（聲請簡易處刑案號：臺灣板橋
地方法院檢察署99年度偵字第24371 號），提起上訴，本院管轄
之第二審合議庭判決如下：
    主  文
上訴駁回。
    事  實
一、
  (一)葉俊傑前因違反槍砲彈藥刀械管制條例案件，經臺灣桃園地
    方法院以92年度訴字第657 號判處有期徒刑1 年2 月確定；
    又因施用毒品案件，經本院以92年度簡字第2489號判處有期
    徒刑4 月、5 月；上開3 罪，嗣經本院裁定定應執行有期徒
    刑1 年8 月確定，於民國94年7 月1 日假釋出監併交付保護
    管束，至94年9 月29日期滿未經撤銷假釋而視為執行完畢。
    復因施用毒品案件，經本院以96年度訴字第1358號判處有期
    徒刑6 月、8 月，嗣經分別減刑後，定應執行有期徒刑6 月
    確定；再因施用毒品案件，經本院以96年度訴字第4366 號
    判處有期徒刑4 月、7 月，應執行有期徒刑9 月確定，上開
    各罪經接續執行後，於98年4 月1 日假釋出監併交付保護管
    束，於98年5 月27日期滿未經撤銷假釋而視為執行完畢。
  (二)葉俊傑能預見將個人之金融機構帳戶交付他人使用，可能被
    犯罪集團作為詐財或其他犯罪之工具，猶基於幫助他人詐欺
    取財之不確定故意，於99年6 月5 日以電話與真實姓名年籍
    不詳自稱「邱經理」之人聯絡後，於同月7 日間下午1 時許
    ，在基隆火車站附近某便利商店前，將其申設之第一商業銀
    行樹林分行帳號00000000000 號帳戶之存摺影本、提款卡及
    密碼交付予「邱經理」所委任之真實姓名年籍不詳之成年人
    使用。嗣該人所屬之詐欺集團成員取得上開帳戶資料後，即
    意圖為自己不法之所有，推由不詳之詐欺集團成員，於99年
    6 月8 日凌晨0 時許，撥打電話予施琮裕，訛稱其於燦坤3C
    商店之刷卡有誤，須至ATM 付款設備查詢辦理云云，致施琮
    裕陷於錯誤，於同日凌晨0 時38分、0 時40分許以無摺存款
    方式分別存入新臺幣（下同）9 萬3,000 元、2,000 元至葉
    俊傑上開帳戶，旋遭詐欺集團提領一空。嗣因施琮裕發覺有
    異，報警處理，始循線查悉上情。
二、案經施琮裕訴由臺北縣政府警察局（現已改制為新北市政府
    警察局）樹林分局移送臺灣板橋地方法院檢察署檢察官偵查
    後聲請簡易判決處刑。
    理  由
一、證據能力部分：按被告以外之人於審判外之陳述，雖不符刑
    事訴訟法第159 條之1 至第159 條之4 之規定，而經當事人
    於審判程序同意作為證據，法院審酌該言詞陳述或書面陳述
    作成時之情況，認為適當者，亦得為證據。當事人、代理人
    或辯護人於法院調查證據時，知有第159 條第1 項不得為證
    據之情形，而未於言詞辯論終結前聲明異議者，視為有前項
    之同意，刑事訴訟法第159 條之5 定有明文。查檢察官及被
    告葉俊傑於本件言詞辯論終結前對本件援用證據資料之證據
    能力均未予爭執，而本院審酌該等言詞及書面陳述做成之情
    況，並無不正取供或其他違法不當情事，且客觀上亦無顯不
    可信之情況，堪認為適當，揆諸前開說明，依法均有證據能
    力。
二、訊據被告葉俊傑固坦承前揭第一商業銀行樹林分行帳戶為其
    所開立之事實，惟矢口否認有何幫助詐欺之犯行，辯稱：伊
    係於99年6 月間看聯合報或自由時報之廣告版應徵網拍司機
    工作，因而以其門號為0000000000號行動電話撥打對方門號
    為0000000000、0000000000號之行動電話，對方自稱為「邱
    經理」，要伊攜帶存摺影本，並要伊交付提款卡及密碼等資
    料，稱將會有現金匯入伊帳戶內，伊前未有何工作經驗，實
    不知此為工作陷阱，伊亦為被害人云云。經查：
  (一)上揭犯罪事實，業據告訴人施琮裕於警詢時指述甚詳，並有
    ATM 交易明細表2 紙、第一商業銀行樹林分行99年6 月30日
    一樹林字第00072 號函暨被告上開帳戶之未登摺帳項查詢清
    單1 份附卷可稽（見偵查卷第14頁、第16至17頁），足見被
    告確實有辦理上開銀行帳戶，且告訴人施琮裕亦確有於上揭
    時、地遭人詐欺而將款項匯入被告之上開帳戶內等情，應堪
    認定。
  (二)又個人之金融卡及其密碼等物乃重要之金融交易憑據，若無
    正當理由或合理之隱情，並無任意交付他人之理。被告雖供
    陳係因求職所需而交付上開物品，然其對於所交付帳戶之人
    詳細年籍資料，均毫無所悉，即率而交付金融卡並告知密碼
    ，實與事理相悖至鉅。且依一般社會經驗，求職者於應徵工
    作之際，僅需提供雇主基本身份資料及其他學經歷資料，以
    供雇主審酌是否符合其人力需求，則雇主對求職者尚未面試
    以審核基本學歷資料，亦未決定是否任用之際，即先行要求
    初應徵者交付極具隱私之提款卡及密碼資料，實有違常情，
    益徵被告所辯難認屬實。再者，金融帳戶僅為個人理財之工
    具，一般民眾皆可以存入最低開戶金額之方式申請之，且一
    人可申請多數之存款帳戶使用，縱有他人欲交付款項，亦得
    由雇主開設帳戶以利客戶匯入款項，焉有雇主甘冒風險通知
    客戶將款項匯入初任職人之帳戶內，被告為成年人，已具有
    相當之智識能力，就此自難諉為不知。況被告一再辯稱伊係
    看聯合報或自由時報之廣告欄應徵工作並交付上開帳戶資料
    ，然於本件言詞辯論終結前，均未能提出其應徵工作所憑之
    依據，復又稱伊可能看的是小廣告云云，則其所為上開辯解
    實難採信。是以縱該等年籍不詳自稱「邱經理」之成年人確
    係以將匯入現金為由要求被告交付其帳戶之金融卡及密碼，
    被告亦可得悉此不過為搜求他人銀行帳戶金融卡及密碼資以
    運用之藉詞，而非如其等所言之目的。從而被告係在明知該
    等年籍不詳之人搜羅他人銀行帳戶作為資金流通使用之情形
    下，而仍交付其上開帳戶之金融卡及密碼予他人之事實，亦
    足認定。
  (三)按金融帳戶為個人理財之工具，申請開設金融帳戶並無任何
    特殊之限制，一般民眾皆可以存入最低開戶金額之方式申請
    之，且一人亦可以在不同之金融機構申請多數之存款帳戶使
    用，此乃眾所週知之事實。則依一般人之社會生活經驗，苟
    見陌生人不以自己名義申請開戶，反而向他人蒐集借用他人
    之銀行帳戶供己使用，衡情當可知悉該搜集帳戶之人係為掩
    飾身分而防止犯罪偵查機關查知提領款項人員之真實身分；
    且此利用他人帳戶作為詐騙之用而使犯罪偵查機關無法藉由
    所使用帳戶追查真正之詐欺行為人之情形，近年來亦屢見不
    鮮，並經治安機關大力宣導提醒民眾勿輕信上當受騙，而為
    社會所週知，自難認被告對其將帳戶金融卡及密碼交付他人
    ，可能遭他人於詐欺行為之時誆使被害人匯入金錢後逕為提
    領之詐欺行為，無所認識。是以被告提供自己帳戶供他人使
    用雖非參與詐欺行為之犯罪構成要件行為，亦難遽認其就該
    等詐欺行為具共同犯意聯絡，然此項行為客觀上實足以幫助
    詐欺犯罪，被告主觀上難以諉為不知，竟仍決意交予他人使
    用，尤見對此等結果之發生並不違反其本意，而足認其就此
    幫助他人詐欺取財犯行之行為具有不確定故意無訛。綜上所
    述，本件事證已臻明確，被告如事實欄所載犯行洵堪認定，
    應予依法論科。
三、按刑法上之幫助犯，係對於犯罪與正犯有共同之認識，而以
    幫助之意思，對於正犯資以助力，而未參與實施犯罪之行為
    者而言。本件被告提供帳戶使告訴人以現金存款方式存入款
    項，並未實際參與詐騙集團成員對被害人施用詐術之行為，
    是核其所為，應係犯刑法第30條第1 項、第339 條第1 項之
    幫助詐欺取財罪。又被告前受有如事實欄所載有期徒刑執行
    完畢紀錄，有臺灣高等法院被告前案紀錄表1 份在卷可憑，
    其於受有期徒刑執行完畢後，5 年以內故意再犯本件有期徒
    刑以上之罪，為累犯，應依刑法第47條第1 項之規定加重其
    刑。再被告幫助他人犯罪，應依刑法第30條第2 項之規定，
    按正犯之刑減輕之，並依法先加後減之。原審以被告事證明
    確，適用刑法第30條第1 項、第339 條第1 項幫助詐欺取財
    罪，並審酌被告提供金融機構帳戶予他人犯罪之用，造成犯
    罪偵查困難，並使幕後犯罪人得以逍遙法外，危害社會治安
    ，犯後復一再否認犯行，未見悔意，兼衡其素行、犯罪之動
    機、目的、手段、所肇致被害人之損失等一切情狀，量處有
    期徒刑4 月，並依刑法第41條第1 項前段規定諭知易科罰金
    之折算標準。其認事用法，核無不合，量刑亦屬妥適，被告
    上訴仍執陳詞否認犯罪，為無理由，應予駁回。至被告最後
    陳述陳明希望能予以宣告緩刑或易服社會勞動等語，然被告
    於前案有期徒刑執行完畢後5 年內故意再為本件犯行，已不
    符刑法第74條宣告緩刑之要件；再者，被告得否依刑法第41
    條第2 項規定易服社會勞動，乃嗣後刑之執行問題，非本件
    判決所得審認，附此敘明。
據上論斷，應依刑事訴訟法第455 條之1 第1 項、第3 項、第36
8 條，判決如主文。
本案經檢察官黃致中到庭執行職務。
中    華    民    國   100    年    4     月    8     日
                  刑事第二庭    審判長法  官  王屏夏
                                      法  官  黎錦福
                                      法  官  曹惠玲
上列正本證明與原本無異。
不得上訴。
                                      書記官  蕭佩宜
中    華    民    國   100    年    4     月    11    日
附錄本案論罪科刑法條全文：
中華民國刑法第339條第1項
意圖為自己或第三人不法之所有，以詐術使人將本人或第三人之
物交付者，處5 年以下有期徒刑、拘役或科或併科1 千元以下罰
金。